【裁判字號】    96,抗,1866
【裁判日期】    970124
【裁判案由】    假處分
【裁判全文】
臺灣高等法院民事裁定                  96年度抗字第1866號
抗告人  甲○○
上列抗告人因與相對人潤泰雙子星大樓管理委員會等間假處分事
件，對於中華民國96年10月11日臺灣臺北地方法院96年度裁全字
第10271號所為裁定提起抗告，本院裁定如下：
    主  文
原裁定廢棄。
抗告人提供擔保金新台幣參佰參拾玖萬元後，相對人對於台北市
中正區○○段○○段一八五三建號即如附圖所示C甲、C乙、C１
部分，不得毀損水泥車道，並禁止相對人築牆或設置任何障礙物
妨礙通行或為其他類似之行為。
聲請及抗告訴訟費用由相對人負擔。
    理  由
一、按於爭執之法律關係，為防止發生重大之損害或避免急迫之
    危險或有其他相類之情形而有必要時，得聲請為定暫時狀態
    之處分。民事訴訟法第538條第1項定有明文。如通行權於當
    事人間發生爭執，或通行權已被侵害，債權人聲請定暫時狀
    態時，非不得禁止債務人將為通行權標的物之土地變更現狀
    ，或設置障礙物以阻止通行，或為其他類似行為（最高法院
    43年台抗字第87號及71年台抗字第200號判例參照）。而法
    院定擔保金額而為准許假處分之裁定者，該項擔保係備供債
    務人因假處分所受損害之賠償（民事訴訟法第533條準用第
    526條第2項、第531條），其數額應依標的物受假處分後，
    債務人不能利用或處分該標的物所受之損害額，或因供擔保
    所受之損害額定之，非以標的物之價值為依據（最高法院63
    年台抗字第142號判例意旨參照）。
二、本件抗告人於原法院聲請意旨略以：依據本院96年度上字第
    396號和解筆錄第3項，相對人就台北市○○區○○段1小段1
    853建號如附圖所示C甲、C乙、C１部分應容許抗告人必要之
    通行，且C乙、C１之高度差約53公分，已鋪設水泥車道，詎
    相對人竟於日前雇工拆除上開水泥車道，並計畫於C１部分
    周圍設置磚牆，侵害抗告人依據上開和解筆錄所得必要通行
    之權利，且該侵害仍在繼續中，爰聲請定暫時狀態之假處分
    ，請求命相對人就台北市○○區○○段1小段1853建號即如
    聲請假處分狀附圖所示C甲、C乙、C１部分，不得毀損水泥
    車道，並禁止相對人築牆或設置任何障礙物妨礙通行或為其
    他類似之行為，且陳明願供擔保以補釋明之不足。
三、抗告人主張其就系爭1853建號增設停車位，並將與之相鄰之
    1852建號變更為停車場，必須利用1853建號即如附圖所示之
    C甲、C乙、C１部分為進出之通行，兩造就此通行問題發生
    爭執，雖經本院96年度上字第396號和解筆錄達成和解，即
    就C甲、C乙、C１應容許抗告人必要通行，惟相對人仍雇工
    拆除系爭C乙、C１部分上供必要通行用之水泥車道，並計畫
    於C１部分周圍設置磚牆，侵害抗告人依據上開和解筆錄所
    得必要通行之權利，業據提出複丈成果圖、和解筆錄、勘驗
    測量筆錄、水泥車道拆除照片、磚牆及材料物照片等為證以
    為釋明（見原法院卷第4至13頁），堪認兩造就系爭建物應
    如何分配使用及通行之法律關係生有爭執。又抗告人因相對
    人之上開行為，將導致其所有之1852建號全部無法為停車場
    之使用，致生有無法營利之重大損害，原法院據以准許抗告
    人假處分之聲請，即無不合。惟原裁定所准許之假處分，即
    命相對人對於台北市○○區○○段1小段1853建號即附圖所
    示C甲、C乙、C１部分，不得毀損水泥車道，並禁止債務人
    築牆或設置任何障礙物妨礙通行或為其他類似之行為，核其
    內容尚無使相對人不能利用或處分該系爭C甲、C乙、C１部
    分之土地，兩造所爭執者乃在該系爭C甲、C乙、C１部分建
    物之變更與使用，則以抗告人拍定取得本件系爭C甲、C乙、
    C１部分所在之1853建號應有部分，100分之37，價金199萬
    元換算（見本院卷第10頁），其餘共有人共有1853號建物應
    有部分100分之63，其價值應為338萬8,378元，故本院認供
    擔保金額應以339萬元為適當。原裁定認相對人因本件假處
    分所受之損害為2,441萬元，顯屬過高，抗告意旨指摘原裁
    定就擔保金部分之酌定不當，求予廢棄，為有理由。而此供
    擔保金額乃假處分宣告之條件，與假處分不可分割，自應由
    本院予以廢棄，自為裁定如主文第2項所示。又相對人雖陳
    明願供擔保免為或撤銷假處分，惟本院認本件性質上不宜准
    許，附予敘明。
四、據上論結，本件抗告為有理由，爰裁定如主文。
中    華    民    國    97    年     1    月    24    日
                    民事第十一庭
                        審判長法  官   鄭雅萍
                              法  官   蘇芹英
                              法  官   薛中興
正本係照原本作成。
本裁定除以適用法規顯有錯誤為理由，並經本院許可外，不得再
抗告。如提起再抗告，應於收受後10日內委任律師為訴訟代理人
向本院提出再抗告狀。並繳納再抗告費新台幣１千元。
中    華    民    國    97    年    1     月    24    日
                              書記官   黃瑞芬


司法院資訊處製作；財團法人民間司法改革基金會備份。
